【裁判字號】    97,重訴,3
【裁判日期】    970515
【裁判案由】    違反槍砲彈藥刀械管制條例等
【裁判全文】
臺灣屏東地方法院刑事判決               97年度重訴字第3號
公  訴  人  臺灣屏東地方法院檢察署檢察官
被      告  乙○○
                    （
選任辯護人  李靜怡律師
            甲○○
            丁○○
上二人共同
指定辯護人  本院公設辯護人  丙○○
上列被告因違反槍砲彈藥刀械管制條例等案件，經檢察官提起公
訴（96年度偵字第7816號），本院判決如下：
    主  文
乙○○共同犯非法製造可發射子彈具殺傷力之槍枝罪，處有期徒
刑伍年陸月，併科罰金新台幣捌萬元，如易服勞役，以新台幣壹
仟元折算壹日，扣案之仿BERETTA 廠M9型改造手槍壹枝（槍枝管
制編號：0000000000）沒收；又犯非法持有子彈罪，處有期徒刑
貳月，併科罰金新台幣壹萬元，如易服勞役，以新台幣壹仟元折
算壹日；又犯非法寄藏空氣槍罪，處有期徒刑年陸月，併科罰
金新台幣捌萬元，如易服勞役，以新台幣壹仟元折算壹日，扣案
之空氣槍壹枝（槍枝管制編號：000000000） 及仿WALTHER 廠
PPK/S 型改造手槍壹枝（槍枝管制編號：0000000000）均沒收；
又犯竊盜罪，處有期徒刑肆月；又犯殺人未遂罪，處有期徒刑陸
年，扣案之仿BERETTA 廠M9型改造手槍壹枝（槍枝管制編號：
0000000000）沒收。應執行有期徒刑拾肆年，併科罰金新台幣拾
伍萬元，如易服勞役，以新台幣壹仟元折算壹日，扣案之仿
BERETTA 廠M9型改造手槍壹枝（槍枝管制編號：0000000000）、
空氣槍壹枝（槍枝管制編號：000000000） 、仿WALTHER 廠
PPK/S 型改造手槍壹枝（槍枝管制編號：0000000000）均沒收。
丁○○犯共同持有空氣槍罪，處有期徒刑年，併科罰金新台幣
萬元，罰金如易服勞役，以新臺幣壹仟元折算壹日。扣案之空
氣槍壹枝（槍枝管制編號：000000000） 沒收。
丁○○被訴殺人未遂部分無罪。
甲○○無罪。
    事  實
一、乙○○與陳主軒（已於96年3 月14日死亡）均明知可發射子
    彈具有殺傷力之槍枝及子彈，均為槍砲彈藥刀械管制條例所
    列管禁止製造及持有之物，未經主管機關許可，不得製造、
    寄藏及持有，詎仍共同基於製造槍枝之犯意聯絡，於92年間
    某日，由乙○○在高雄市六合夜市，以新台幣（下同）
    7,500 元購買道具槍1 枝後，交予陳主軒，責由陳主軒在不
    詳處所，將該道具槍以不詳方式改造製成具殺傷力之仿
    BERETTA 廠M9型半自動手槍製造、換裝土造金屬槍管而成之
    改造手槍1 枝（槍枝管制編號：0000000000，下稱「仿
    BERETTA 廠M9型半自動手槍」），乙○○遲至95年不詳時間
    ，始聯繫陳主軒，以取回改造完成之上開仿BERETTA 廠M9型
    改造手槍，陳主軒即將該枝改造手槍連同該槍所使用之子彈
    1 顆交與乙○○，乙○○嗣並將之藏置在其位於屏東縣九如
    鄉○○村○○路33巷5 號之住處內；嗣後陳主軒又於同年不
    詳時間，在乙○○上開住處，委託乙○○代為保管其所交付
    之具殺傷力之由仿WALTHER 廠PPK/S 型半自動手槍製造之槍
    枝，換裝土造金屬槍管而成之改造手槍1 枝（槍枝管制編號
    ：0000000000，下稱「仿WALTHER 廠PPK/S 型改造手槍」）
    及供此槍使用之由金屬彈殼組合直徑8.0mm 金屬彈頭而成之
    改造子彈（下稱「直徑8mm 子彈」）2 顆、以及小型高壓氣
    體鋼瓶為發射動力之具有殺傷力之空氣槍1 枝（槍枝管制編
    號：000000000 ，下稱「空氣槍」），乙○○即應允代為保
    管藏置，並將上開槍彈藏置在其上開住處內，而未經許可寄
    藏、持有之。
二、又乙○○意圖為自己不法所有，於96年8 、9 月間，在其友
    人辛○○所經營址設屏東縣里港鄉○○○路之「展祥輪胎保
    養場」內，趁辛○○不注意之際，竊取原為戊○○所有並委
    託黃昌謀駛至上開「展祥輪胎保養場」修理，嗣經黃昌謀擅
    自轉讓與辛○○以抵償債務之車牌號碼K3-2643 號自小客車
    上裝設之汽車牌照2 面，得手後亦將之藏置在其上開住處內
    。
三、詎乙○○於96年12月4 日晚上9 時許，駕駛其所有之車牌號
    碼8451-UN 號自小客車，行經屏東縣里港鄉○道路，因行車
    糾紛，與1 台車號不詳、鐵灰色之速霸陸牌自小客車駕駛人
    發生爭執，乙○○因此心生不滿，欲向該車之駕駛尋仇，旋
    即返回其上開住處，取出其住處內藏置之上開具殺傷力之仿
    BERETTA 廠M9型改造手槍及此槍所使用之子彈1 顆、上開仿
    WALTHER 廠PPK/S 型改造手槍及上開直徑8mm 之子彈2 顆、
    上開空氣槍、以及前開竊得之K3-2643 號汽車牌照，再將上
    開子彈分別裝入上開改造手槍內，另在上開空氣槍內裝入鋼
    珠，復將該仿BERETTA 廠M9型改造手槍放置在其上開自小客
    車右前座置物盒內，將空氣槍放置在該車後座腳踏墊處，將
    仿WALTHER 廠PPK/S 型改造手槍放在其腰際，以上衣遮蓋住
    ，欲找上開速霸陸牌自小客車駕駛尋仇，惟恐人單勢薄，遂
    撥打電話予甲○○，告知甲○○其與他人發生行車糾紛，欲
    前去尋仇一事，要求甲○○陪同前往找該人理論，甲○○應
    允之，並將此事告訴其表弟丁○○，甲○○、丁○○遂前往
    與乙○○約定之地點九如交流道下，與乙○○會合，乙○○
    到達九如交流道下後，先在該處將其上開自小客車之車號
    8451-UN 號汽車牌照拆下，換裝其所竊得之前開K3-2643 號
    汽車牌照，而因乙○○先前有飲酒，遂改由甲○○駕車，乙○○乘坐在右前座，丁○○則坐在後座，甲○○即駕車搭載
    乙○○、丁○○四處找尋上開速霸陸牌自小客車駕駛之蹤影
    ，嗣於同日晚上10時50分許，行近己○○所經營、址設於屏
    東縣里港鄉○○村○○路109-1 號之「娜魯娃卡拉OK店」時
    ，乙○○發現該店旁邊停放著上開速霸陸牌自小客車，並將
    此事告訴甲○○、丁○○2 人，其自該車後方之擋風玻璃確
    認車內無人，為教訓上開速霸陸牌自小客車駕駛，即命丁○○持後座腳踏墊上所擺放之上開空氣槍朝該速霸陸牌自小客
    車射擊，丁○○原不答應，惟因禁不起乙○○一再要求，在
    確認上開速霸陸牌自小客車車內無人之後，竟與乙○○基於
    持有上開空氣槍之犯意聯絡，拿起上開空氣槍，朝該速霸陸
    牌自小客車後方擋風玻璃射擊1 槍，而射穿該擋風玻璃（毀
    損部分未據告訴），乙○○於不知情之甲○○緩慢駕車往前
    行駛至「娜魯娃卡拉OK店」正前方時，經由該店之透明壓克
    力板窗戶看到疑似上開速霸陸牌自小客車駕駛之人站立在店
    內唱歌，其對於此時該「娜魯娃卡拉OK店」仍在營業，確實
    有人在該店內一事有所認識，且明知其所持有之仿BERETTA
    廠M9型改造手槍及子彈具有殺傷力，若持之朝該店之透明壓
    克力板窗戶射擊，極可能因子彈貫穿窗戶而直接擊中或因彈
    射而擊中店內之人，致發生店內之人死亡之結果，竟基於縱
    使造成死亡結果亦不違背其本意之不確定殺人故意，突然以
    右手自其座位之置物盒內取出其所預藏之上開仿BERETTA 廠
    M9型改造手槍，伸手出車窗外，向前開「娜魯娃卡拉OK店」
    之透明壓克力板窗戶射擊1 槍，該子彈即穿過該透明壓克力
    板窗戶進入店內，惟幸而未擊中當時在該店內之老闆娘己○○及客人庚○○、丑○○、壬○○、子○○、癸○○等6人
    （均非上開速霸陸牌自小客車之駕駛），而未發生死亡之結
    果，其所射擊之上開子彈彈頭則先穿過店內之1 道包廂隔板
    ，最後射入店內之牆壁隔板內而卡住。甲○○見乙○○朝「
    娜魯娃卡拉OK店」店內開槍後，店內之客人庚○○出來查看
    ，連忙駕車往里港大橋方向加速逃離，庚○○則駕駛車號
    6U-0639 號自小客車在後追逐並同時報警，嗣因甲○○過度
    驚慌且不熟悉當地路況，發現走錯路，又駕車返回上開「娜
    魯娃卡拉OK店」前，詎乙○○此時又突然取出其藏置在腰際
    之前開仿WALTHER 廠PPK/S 型改造手槍，伸出車窗外對空擊
    發1 槍（彈頭、彈殼均未被查獲，而另1 顆子彈則因乙○○
    再次拉動滑套，不慎自該槍掉出，落進乙○○腳旁之面紙盒
    內），甲○○則繼續駕車疾駛，嗣因車速過快，於同日晚上
    11時許，行經屏東縣九如鄉○○村○○路與堤防路路口之時
    ，不慎撞上路旁之電線桿，乙○○為掩飾其上開犯行，旋即
    下車將前開仿BERETTA 廠M9型改造手槍及空氣槍自車內取出
    ，丟在旁邊地上，警方據報抵達後，當場在該處地上查扣上
    開仿BERETTA 廠M9型改造手槍1 枝（內有其所擊發之上開子
    彈之彈殼1 個；此彈殼雖經扣案，然因警方作業疏失，現已
    不知去向）、空氣槍1 枝，在車內扣得前開掉落在面紙盒內
    之直徑8mm 子彈1 顆及前開仿WALTHER 廠PPK/S 型改造手槍
    ，又在上開「娜魯娃卡拉OK店」之牆壁隔板內起出前開仿
    BERETTA 廠M9型改造手槍所擊發之子彈彈頭1 個（雖經警方
    扣案，然之後因警方作業疏失，現已不知去向），另在「娜
    魯娃卡拉OK店」外之地上查扣與本案無關之彈殼1 個。
四、案經屏東縣警察局里港分局報告臺灣屏東地方法院檢察署檢
    察官偵查起訴。
    理  由
壹、證據能力部分：
一、按證人、鑑定人依法應具結而未具結者，其證言或鑑定意見
    ，不得作為證據，刑事訴訟法第158 條之3 定有明文。本件
    被告乙○○、甲○○、丁○○於偵訊時，檢察官均未命渠等
    以證人身份具結作證，而被告乙○○於本院羈押訊問時則因
    非以證人身份接受訊問，故未命其具結，依上開規定，渠等
    前開陳述均無證據能力。
二、再內政部警政署刑事警察局所出具之97年1 月16日刑鑑字第
    0960191811號槍彈鑑定書，係被告以外之人於審判外之書面
    陳述，依刑事訴訟法第159 條第1 項之規定，固屬於傳聞證
    據。然按刑事訴訟法第198 條、第208 條之規定，所謂鑑定
    乃指於刑事訴訟程序中為取得證據資料而由檢察官或法官指
    定具有特別知識經驗之鑑定人、學校、機關或團體，就特定
    之事物，以其專業知識加以分析、實驗而作判斷，以為偵查
    或審判之參考。故不論鑑定人或鑑定機關、學校、團體，均
    應由檢察官或法官視具體個案之需要而為選任，始符合刑事
    訴訟法第198 條、第208 條之規範本旨，否則所為鑑定，仍
    屬於傳聞證據。但對於司法警察機關於調查中之案件，或有
    量大或急迫之情形，為因應實務之現實需求，認為當然有鑑
    定之必要者，基於檢察一體原則，得由該管檢察長對於轄區
    內之案件，以事前概括選任鑑定人或囑託鑑定機關（團體）
    之方式，俾便轄區內之司法警察官、司法警察對於調查中之
    此類案件，得即時送請事前已選任之鑑定人或囑託之鑑定機
    關（團體）實施鑑定，有法務部92年9 月1 日法檢字第
    0920035083號函可按。而臺灣高等法院檢察署檢察長概括選
    任內政部警政署刑事警察局為「槍砲彈藥鑑定」之鑑定機關
    ，有臺灣高等法院檢察署檢察長概括選任鑑定機關名冊可按
    。本件卷存上開槍彈鑑定書1 紙，係司法警察（官）於案件
    未移送檢察官偵辦前之調查犯罪階段，依據檢察長之概括授
    權，先行將槍彈等證物送請檢察機關預先核定之專責鑑定機
    關（團體）所實施之鑑定，是其等出具之書面鑑定報告應屬
    刑事訴訟法第208 條準用第206 條第1 項所稱之書面報告，
    依刑事訴訟法第159 條第1 項之立法理由，為該條項所指例
    外之規定，應有證據能力。
三、按鑑定人由審判長、受命法官或檢察官就下列之人選任1 人
    或數人充之：一就鑑定事項有特別知識經驗者。二經政府機
    關委任有鑑定職務者；鑑定之經過及其結果，應命鑑定人以
    言詞或書面報告；法院或檢察官得囑託醫院、學校或其他相
    當之機關、團體為鑑定，或審查他人之鑑定，並準用刑事訴
    訟法第203 條至第206 條之1 規定，刑事訴訟法第198 條、
    第206 條第1 項、第208 條第1 項分別定有明文。本院依職
    權將在「娜魯娃卡拉OK店」外面之地上查獲之彈殼1 個送請
    內政部警政署刑事警察局鑑定是否係本案扣案槍枝所擊發，
    ，經該局鑑定後以97年4 月14日刑鑑字第0970037101號函回
    覆本院，該函文內容既係本院委託該機關鑑定後所製作之鑑
    定報告，應屬刑事訴訟法第159 條第1 項所指「法律有規定
    」之例外情形，亦有證據能力。
四、末按傳聞法則之重要理論依據，在於傳聞證據未經當事人之
    反對詰問予以核實，乃予排斥，惟若當事人已放棄對原供述
    人之反對詰問權，於法院審判時表明同意該等傳聞證據可作
    為證據，基於證據資料愈豐富，愈有助於真實發現之理念，
    並貫徹刑事訴訟法修法加重當事人進行主義之精神，確認當
    事人對於證據能力有處分權之制度，傳聞證據經當事人同意
    作為證據，法院認為適當者，亦得為證據；另當事人於調查
    證據時，對於傳聞證據表示「沒有意見」、「對於證據調查
    無意見」，而未於言詞辯論終結前聲明異議，應視為已有將
    該等傳聞證據採為證據之同意，此刑事訴訟法第159 條之5
    定有明文。檢察官及被告、辯護人對於本判決所引用之其餘
    屬於傳聞證據之證據，經審判長提示並告以要旨後，均知該
    證據為審判外之言詞陳述及書面證據，原無證據能力，惟均
    未於言詞辯論終結前表示異議，本院審酌上開證據作成之過
    程並無不適當之情形，且對於被告3 人涉案之事實具有相當
    之關聯性，依同法第159 條之5 規定具有證據能力。
貳、有罪部分：
一、被告乙○○部分
(一)、被告乙○○對於其於95年間，自陳主軒取得上開仿BERETTA
    廠M9型改造手槍所使用之子彈1 顆後，又於同年某日，受陳
    主軒之委託，寄藏上開仿WALTHER 廠PPK/S 型改造手槍、仿
    WALTHER 廠PPK/S 型改造手槍所使用之直徑8mm 子彈2 顆及
    上開空氣槍，而持有迄至被查獲日，另於96年8 、9 月間竊
    取上開車號K3-2643 之汽車牌照2 面之事實，迭於本院準備
    程序及審理時坦承不諱（見本院卷第102 、142 頁背面），
    核與證人辛○○、黃昌謀、戊○○於警詢所證車號K3-2643
    汽車牌照之所有權歸屬情形及失竊情節大致相符（見警卷第
    45至54頁），亦與共同被告丁○○、甲○○於警詢所陳：扣
    案之仿WALTHER 廠PPK/S 型改造手槍及空氣槍均係被告乙○○所有乙節相符（見警卷第21、26頁），並有上開仿
    WALTHER 廠PPK/S 型改造手槍1 枝、直徑8mm 之子彈1 顆、
    前開仿BERETTA 廠M9型改造手槍所擊發之子彈之彈殼及彈頭
    各1 個，以及上開空氣槍1 枝扣案可資佐證（彈頭及彈殼扣
    案後，因警方作業疏失，現均已不知去向）。而扣案之改造
    手槍（槍枝管制編號：000000000） ，經送請內政部警政署
    刑事警察局鑑定結果，認係改造手槍，由仿WALTHER 廠
    PPK/S 型半自動手槍製造之槍枝，換裝土造金屬槍管而成，
    擊發功能正常，可供擊發適用子彈使用，認具殺傷力，扣案
    之空氣槍（槍枝管制編號0000000000），認係氣體動力式槍
    枝，以小型高壓氣體鋼瓶內氣體為發射動力，經以金屬彈丸
    測試3次 ，其中彈丸（直徑6.0mm 、重量0.88g） 最大發射
    速度為167 公尺/ 秒，計算其動能為12焦耳，換算其單位面
    積動能為43焦耳/ 平方公分，又鑑定結果雖未明示槍枝是否
    具有殺傷力，然參酌鑑定書內所援引彈丸動能殺傷力之相關
    數據研究：(1)內政部警政署刑事警察局對活豬作射擊測試結
    果，當彈丸單位面積動能達24焦耳/ 平方公分時，則足以穿
    入豬隻皮肉層，(2)依日本科學警察研究所之研究結果，認彈
    丸單位面積動能達20焦耳/ 平方公分時，即足以穿入人體皮
    肉層，本件扣案空氣槍試射結果均超過上開述研究數據標準
    ，且殺傷力之定義，依據司法院秘書長81年6 月11日秘台廳
    （二）字第06985 號函釋示，殺傷力之標準為在最具威力的
    適當距離，以彈丸可穿入人體皮肉層之動能為基準，堪認該
    空氣槍應具有殺傷力無訛；再扣案之子彈1 顆，認係非制式
    子彈，由金屬彈殼組合直徑8.0mm 金屬彈頭而成，經試射，
    可擊發，認具殺傷力等情，有內政部警政署刑事警察局97年
    1 月16日刑鑑字第0960191811號槍彈鑑定書1 份在卷可稽（
    見偵卷第33 至37 之1 頁），上開改造手槍、空氣槍及子彈
    均具有殺傷力之事實已足認定；此外，被告乙○○持前開仿
    WALTHER 廠PPK/S 型改造手槍所擊發之子彈1 顆，被告乙○○自承與陳主軒所交予伊之2 顆子彈是一樣的等語（見本院
    卷第144 頁背面），另參以倘該顆子彈無法供槍枝擊發使用
    ，陳主軒應無委託被告乙○○代為保管藏置之必要，堪認該
    顆以前開仿WALTHER 廠PPK/S 型改造手槍之子彈亦屬槍砲彈
    藥刀械管制條例第4 條第1 項第2 款所規定之子彈。被告乙○○此部分自白顯與事實相符，堪可採信。
(二)、再關於前開被告乙○○與陳主軒共同製造扣案之仿BERETTA
    廠M9型改造手槍之事實，被告乙○○於本院準備程序及審理
    時翻異前詞，僅承認其確曾於92年間將1 支道具槍交給陳主
    軒，陳主軒嗣後於95年間某日將上開具殺傷力之仿BERETTA
    廠M9型改造手槍交予伊持有之事實，而辯稱：其將道具槍交
    給陳主軒時，並不知道陳主軒要改槍，後來是陳主軒將改好
    的槍枝以新台幣2 萬元之價格出售予伊云云，辯護人則為其
    辯護稱：扣案之仿BERETTA 廠M9型改造手槍僅能證明被告乙○○持有槍枝，被告乙○○不具有製造槍枝之知識、技術與
    工具，且該槍枝是否係陳主軒製造亦不得而知，不能僅以被
    告乙○○先前之單一自白，認定被告此部分犯行等語。然被
    告先後於96年12月5 日警詢、96年12月6 日偵訊、97年1 月
    31日偵訊及97年2 月5 日移審本院訊問時一致供承：扣案之
    仿BERETTA 廠改造手槍係其於92年間在高雄六合夜市，以
    7,500 元購得之道具槍，交給朋友陳主軒改造，是陳主軒自
    願替其改造，沒有收錢等語明確（見警卷第13、14頁、偵卷
    第10、11、39、40頁、本院卷第16頁背面），而經本院依檢
    察官之聲請勘驗關於此部分犯罪事實之上開警、偵訊錄音光
    碟內容結果，被告乙○○在警員正式替其製作筆錄前，與警
    員閒聊之過程中即陳稱其將1 枝道具槍交給其朋友陳主軒，
    叫陳主軒幫其改槍管之事實，於正式製作警詢筆錄時，亦係
    其主動向警方供出其購買道具槍之時間、地點、價格、「陳
    主軒」之名字及寫法、陳主軒未向其收取改造槍枝之費用、
    以及其曾以改造後完成之槍枝試射等細節，參以其在筆錄製
    作完成後仍繼續與警員閒聊，且其當時尚知將持有其餘槍枝
    之犯行推給其餘共同被告，有本院製作之勘驗筆錄在卷可憑
    （見本院卷第150 頁背面至154 頁），足見其當時之陳述確
    係出於自由意志，又其於2 次偵訊時，亦均供陳扣案之仿
    BERETTA 廠改造手槍係其所有，係其朋友陳主軒幫其拿去改
    的，沒有支付報酬等語，亦有本院所製作之偵訊光碟勘驗筆
    錄可據（見本院卷第155 、156 頁），顯均無辯護人所指其
    警偵訊所為自白係因其意思表達不清，遭簡要記載，而曲解
    原意之情事，被告乙○○在移審本院訊問時，亦仍為同一之
    陳述（見本院卷第16頁背面），而製造槍枝罪為重罪一事乃
    眾所皆知，倘被告乙○○並未託陳主軒改造槍枝，何以會於
    歷次接受訊問時均為前開極為不利於己之供述？被告乙○○
    就此不合常理之舉動亦始終未提出具體說明，堪認其係為逃
    避刑責，方在本院準備程序及審理中翻異前詞為前開辯解，
    其先前所為自白顯與事實較為相符；此外，扣案之仿
    BERETTA 廠手槍（槍枝管制編號0000000000），經鑑定結果
    ，認係改造手槍，係由仿BERETTA 廠M9型半自動手槍製造之
    槍枝，換裝土造金屬槍管而成，擊發功能正常，可供擊發適
    用子彈使用，認具殺傷力乙情，亦經內政部警政署刑事警察
    局鑑定屬實，有上開槍彈鑑定書1 份在卷可按，另被告以上
    開仿BERETTA 廠M9型改造手槍朝「娜魯娃卡拉OK店」擊發之
    子彈1 顆及以仿WALTHER 廠PPK/S 型改造手槍擊發之直徑
    8mm 子彈1 顆，雖均已擊發而無法鑑定有無殺傷力，然觀之
    被告以仿BERETTA 廠M9型改造手槍擊發該子彈後，該顆子彈
    之彈頭依序穿透該店之透明壓克力板、店內之1 道木質隔板
    ，最後射進該店之牆壁木質隔板內卡住乙情，有證人己○○
    警詢之證詞（見警卷第34至36頁）及卷附相片可憑（見本院
    卷第96、97、99頁），堪認該子彈應具有殺傷力無疑，足以
    佐證被告於警、偵訊、移審訊問時之自白為真實；是以被告
    乙○○雖然確有可能不具備製造槍枝之知識、技術及工具，
    然其基於將道具槍改造成具有殺傷力之槍枝之犯意，將購得
    之無殺傷力之道具槍交由與其有犯意聯絡之朋友陳主軒，由
    陳主軒改造完成具有殺傷力之扣案之仿BERETTA 廠M9型改造
    手槍，已屬違反槍砲彈藥刀械管制條例第5 條之製造具有殺
    傷力之槍枝罪之共同正犯甚為明確。至於辯護人雖具狀為被
    告乙○○辯護稱：依被告乙○○於移審時本院訊問時所陳，
    其於92年間即已將道具槍交給陳主軒，卻遲至95年間才向陳
    主軒取回該枝槍，足見被告並非委託陳主軒改槍，而係取回
    該枝槍後，才發覺已被改造成有殺傷力之槍枝云云，然被告
    乙○○未立即將陳主軒改造完成之手槍取回之原因不一而足
    ，尚難以此為有利於被告乙○○之認定，又辯護人所陳上開
    仿BERETTA 廠M9型改造手槍未必係陳主軒所製造云云，亦屬
    辯護人所臆測，難據以為有利於被告乙○○之證據，均附此
    敘明。
(三)、又訊據被告乙○○固坦承其因行車糾紛，對上開速霸陸牌自
    小客車駕駛心生不滿，欲找該駕駛尋仇，遂返回其住處，取
    出上開槍枝、子彈及K3-2643 號車牌，並邀集被告甲○○、
    丁○○一同前往尋仇，渠等駕車四處尋找後，其看到上開速
    霸陸自小客車停放在「娜魯娃卡拉OK店」前，即要求被告丁○○持上開空氣槍朝該無人之車輛射擊，之後被告甲○○將
    車往前開到「娜魯娃卡拉OK店」門前，其自窗戶看到疑似上
    開速霸陸牌自小客車駕駛之人站在店內唱歌，即自右前座置
    物盒內取出上開仿BERETTA 廠M9型改造手槍，朝「娜魯娃卡
    拉OK店」窗戶向店內射擊1 槍之事實，惟矢口否認有何殺人
    未遂犯行，辯稱：其並未瞄準上開速霸陸牌自小客車駕駛射
    擊，其係朝旁邊沒有人的地方開槍，並無殺人之犯意云云，
    其辯護人則辯護稱：被告乙○○要求被告丁○○朝上開速霸
    陸牌自小客車開槍前，已確認過該車內無人，顯無殺人之犯
    意；又其雖持槍朝「娜魯娃卡拉OK店」內射擊，然僅係出於
    鳴槍示威恐嚇之意，並非出於殺人之犯意，否則其無須先叫
    丁○○朝車輛開槍，讓被害人有所防備；況倘其有殺人之故
    意，應會叫被告丁○○一同往店內開槍，且於再次返回「娜
    魯娃卡拉OK店」前時，其理應會再次朝店內開槍，而不會僅
    對空鳴槍；況且被告乙○○已避開有人所在之位置，並未朝
    有人端坐之位置開槍，否則店內6 人豈可能毫髮無傷等語。
    惟查：
１、被告乙○○自承其於被告甲○○將車開至「娜魯娃卡拉OK店
    」前方時，因自透明壓克力板窗戶看見貌似上開速霸陸牌自
    小客車之駕駛之人站在店內唱歌，遂持上開仿BERETTA 廠M9
    型改造手槍朝店內射擊，子彈彈頭射穿該透明壓克力板窗戶
    進入店內之事實，與證人即共同被告甲○○、丁○○於本院
    所證被告乙○○取槍擊發1 槍之情形相符（見本院卷第146
    、148 頁背面、149 頁），又該子彈彈頭射穿前開透明壓克
    力板窗戶後，又穿過店內之1 道包廂隔板，最後射入該店之
    牆壁隔板內而卡住，幸未擊中店內之人員等情，亦經證人即
    「娜魯娃卡拉OK店」老闆娘己○○於警詢證述明確（見警卷
    第34、35頁），並有採證相片（見警卷第92、93、94、96
    、97頁）、扣案之上開仿BERETTA 廠M9型改造手槍1 枝、本
    院公務電話記錄及屏東縣政府警察局里港分局97年4 月25日
    職務報告各1 份（均載明本件確實有扣得彈頭1 個，見本院
    卷第116 、138 頁）可資佐證，再查其所擊發之子彈穿越上
    開「娜魯娃卡拉OK店」透明壓克力板窗戶之位置，距離地面
    約125 公分，該子彈射穿該店內之第1 道隔板之位置距離地
    面約193 公分，而子彈之最後終止點距離地面約225 公分等
    情，亦有測量相片3 張存卷可稽（見本院卷第97、98、100
    頁），被告乙○○前開自白，與事實相符，洵堪採信。
２、被告乙○○雖辯稱其並無殺人之犯意云云。惟按刑法第13條
    第1 項規定：行為人對於構成犯罪之事實，明知並有意使其
    發生者為故意，同條第2 項明定：行為人對於犯罪之事實，
    預見其發生，而其發生並不違背其本意者，以故意論。前者
    學理上謂為意欲主義，後者謂為容認主義，但不論其為「明
    知」或「預見」，皆為故意犯主觀上之認識，只是程度強弱
    有別，行為人有此認識進而有「使其發生」或「任其發生」
    之意，則形成犯意，前者為確定故意、直接故意，後者為不
    確定故意、間接故意，但不論其為確定故意或不確定故意，
    其「明知」或「預見」乃在犯意決定之前，至於犯罪行為後
    結果之發生或未發生，則屬因果關係問題，因常受有物理作
    用之支配，非必可由行為人「使其發生」或「任其發生」，
    故犯意之認識與犯罪之結果為截然不同之概念，不容混淆，
    此有最高法院90年度臺上字第7964號判決意旨足資參照。經
    查，本件被告乙○○所持以射擊「娜魯娃卡拉OK店」之上開
    仿BERETTA 廠M9型改造手槍具有殺傷力乙節，業如前述，又
    自前述該槍枝所擊發之子彈依序射穿透明壓克力板窗戶、店
    內包廂隔板，最後射入牆壁隔板內之事實觀之，被告乙○○
    所持以射擊之上開仿BERETTA 廠M9型改造手槍及子彈顯具有
    相當之威力，被告乙○○既為一有常識之正常成年人，且扣
    案之上開仿BERETTA 廠M9型改造手槍又係其委由陳主軒改造
    製成，其又曾持該枝改造手槍試射，為其警詢中所供認，有
    上開勘驗筆錄在卷可考（見本院卷第153 頁背面），其顯然
    知悉該枝改造手槍及子彈具有相當之殺傷力；又以具殺傷力
    之槍枝射擊，若對窗戶開槍射擊，可能因子彈貫穿門窗，直
    接擊中或因彈射而擊中屋內之人，致屋內之人發生死亡結果
    ，顯無疑問，被告對此當不可能不知，其顯已預見倘其持槍
    朝有人在內之室內開槍，所擊發之子彈極有可能會貫穿該窗
    戶，直接擊中或因彈射而擊中該卡拉OK店內之人，致生死亡
    之結果。而當時「娜魯娃卡拉OK店」仍在營業中，有己○○
    、庚○○、丑○○、壬○○、子○○、癸○○等6 人在店內
    之事實，業經證人己○○、證人即當時在店內消費之客人庚○○、丑○○、壬○○及子○○於警詢證述明確（見警卷第
    35、37、38、40、41、44頁、本院卷第84、85頁），證人即
    同案被告丁○○亦證稱：當時卡拉OK店的招牌及店內的燈光
    都是亮的等語（見本院卷第148 頁背面），而被告亦於本院
    準備程序及審理時亦陳稱其當時有看到貌似上開速霸陸牌自
    小客車駕駛之人站在店內唱歌等語（見本院卷第103 頁、第
    158 頁背面），足見被告乙○○當時確實知悉「娜魯娃卡拉
    OK店」內有人在內一事，再上開「娜魯娃卡拉OK店」店內空
    間非寬廣乙節，亦有現場相片3 張在卷可按（見警卷第91
    、92、93頁），被告乙○○雖未確知該卡拉OK內究有多少人
    、該些人員所在之位置為何等節，然其既已知悉該店內有人
    ，且自外觀判斷，其亦可查知該卡拉OK店之室內空間並非寬
    廣，竟不顧店內人員之動向與安危，貿然持上開具殺傷力及
    穿透力之仿BERETTA 廠M9型改造手槍直接朝該店之透明壓克
    力板窗戶對內擊發子彈，其主觀上對於其所射擊之子彈於穿
    透該店之窗戶後，極有可能擊中該空間不大之卡拉OK店內之
    全部或一部份人員之身體，且因擊中人體之致命部位而發生
    死亡之結果，已有所認識及預見，竟仍基於縱使擊中屋內之
    人員並造成死亡結果亦在所不惜之不確定故意，仍持上開仿
    BERETTA 廠M9型改造手槍對店內擊發子彈，被告乙○○主觀
    上顯有殺人之不確定故意甚明。末查當時在店內被害人己○○、庚○○、丑○○、壬○○、子○○、癸○○等人均僥倖
    未被被告乙○○所擊發之子彈擊中乙節，亦經證人己○○、
    庚○○、丑○○、壬○○、子○○於警詢陳述明確；綜上，
    被告乙○○基於殺人之不確定故意，為前開持槍射擊「娜魯
    娃卡拉OK店」之行為，惟未致他人死亡之結果發生，其殺人
    未遂犯行事證已明，堪可認定。
３、至於被告乙○○要求被告丁○○持上開空氣槍朝與上開速霸
    陸自小客車之後方擋風玻璃射擊，所擊發之鋼珠射穿該擋風
    玻璃乙節，雖經被告3 人一致陳述在卷；然被告甲○○與丁○○均於本院陳稱：渠等當時可以看到該速霸陸自小客車內
    部，確定當時車內沒有人等語（見本院卷第103 頁背面、第
    104 、148 頁），核與被告乙○○於準備程序及審理時所辯
    大致相符，又案發後警方至現場查訪結果，並未尋獲上開速
    霸陸自小客車及駕駛，已無法查證被告3 人所為前開辯解是
    否屬實，基於罪疑利益應歸於被告之法則，本院自應採信渠
    等之辯解，是以被告乙○○既已先確認上開速霸陸牌自小客
    車內沒人，方命被告丁○○開槍射擊，自難認其此舉亦係出
    於殺人之犯意，公訴意旨認被告乙○○係基於殺人之不確定
    故意，責由被告丁○○開槍射擊上開速霸陸牌自小客車，尚
    屬無據，附此敘明。再按刑法上之恐嚇危害於安全罪，係指
    行為人以未來之惡害通知被害人，使其發生畏怖心理而言，
    最高法院86年台上字第7502號判決意旨可參，又刑法第305
    條之恐嚇罪係結果犯，以致生危害於安全為要件，即必其恐
    嚇致受加害之通知者心生恐怖，而有不安之感覺，始符犯罪
    構成要件，有臺灣高等法院暨所屬法院70年度法律座談會刑
    事類第21號座談意見可資參照。而如前所述，本件並未尋獲
    被告3 人所述之上開速霸陸自小客車及駕駛人，即無法查證
    該車之駕駛是否已知悉被告乙○○命被告丁○○持槍射擊之
    行為，及是否有因此而心生恐懼，又當時在「娜魯娃卡拉OK
    店」內之老闆己○○及客人庚○○、盧建元、壬○○、子○○均證稱當時僅聽到擊中該卡拉OK店窗戶之槍聲1 聲，有該
    些證人之證詞在卷可憑（見警卷第38、41、44頁、本院卷第
    79、85頁），足見當時渠等均未聽聞被告丁○○以空氣槍射
    擊上開速霸陸自小客車所發出之槍聲，亦即無因其此舉而心
    生畏懼之可能，至於當時亦在店內之癸○○因始終未出面作
    證，亦無法認定其有無因此心生恐懼，是以被告丁○○前開
    持槍射擊之舉動，縱認係出於恐嚇之犯意，然因無證據證明
    確實有被害人因此心生畏懼，依首開說明，顯與刑法恐嚇罪
    之構成要件有所未合，是以被告乙○○命被告丁○○開槍射
    擊上開速霸陸牌自小客車之行為，亦不成立恐嚇罪甚明，附
    此敘明。
４、末關於辯護人所辯被告乙○○若有殺人之犯意，即無須先叫
    被告丁○○朝車開槍，讓被害人有所防備，且其應會叫被告
    丁○○一同往店內開槍，又其再次返回「娜魯娃卡拉OK店」
    前時，亦應再次朝店內開槍，而不會僅對空鳴槍；況且最後
    子彈卡在靠近天花板之位置，其顯然已避開有人所在之位置
    ，而未朝有人端坐之位置開槍，否則店內6 人豈有可能毫髮
    無傷等語。然如前所述，被告乙○○應係於經過「娜魯娃卡
    拉OK店」前時，見到貌似上開速霸陸牌自小客車駕駛之人在
    店內，方萌生殺人之犯意，其要求被告丁○○開槍時既尚未
    發現該名貌似速霸陸牌自小客車駕駛之人在店內，其顯未預
    料其此舉會驚動該人；再被告乙○○朝卡拉OK店內開槍後，
    已驚動店內之人，店內客人庚○○亦旋即出來察看，其為免
    被逮獲，第一個反應應係設法逃離現場，而非繼續停留該處
    ，再叫被告丁○○開槍，而被告甲○○駕車走錯路，掉頭迴
    轉行經「娜魯娃卡拉OK店」前時，係駕駛座之被告甲○○較
    為靠近「娜魯娃卡拉OK店」，坐在駕駛座右邊位置之被告乙○○顯難以再次持槍對「娜魯娃卡拉OK店」射擊，況被告乙○○亦供稱渠等再次經過「娜魯娃卡拉OK店」前方時，上開
    速霸陸牌自小客車已經開走等語（見本院卷第143 頁），其
    主觀上應認為該車駕駛已經離去，自無再朝「娜魯娃卡拉OK
    店」開槍之必要；再者，被告乙○○所射擊之子彈彈頭最後
    終止位置雖極為靠近天花板，然如上所述，該子彈穿越「娜
    魯娃卡拉OK店」透明壓克力板窗戶之位置距離地面僅約125
    公分，而射穿該店內包廂隔板之位置則距地面約193 公分，
    則倘有人員在該窗戶與包廂隔板間活動，極有可能不慎被被
    告乙○○所擊發之子彈擊中，此自證人庚○○於警詢證稱：
    子彈射進來的彈著點就在我們坐著離頭部高沒幾公分，若站
    起來走動就很可能被射中等語（見本院卷第82、83頁），證
    人己○○、子○○於警詢中證稱：店內的人若站起來走動就
    很有可能被射中等語（見本院卷第79、85頁）觀之足明，辯
    護人前揭辯解，亦均屬無據，難以據為被告乙○○有利之認
    定。
５、綜上所述，被告乙○○前開辯解確均為卸責之詞，委無足採
    。本件事證明確，其前開犯行已堪認定，應予依法論科。
二、被告丁○○部分：
    被告丁○○對於其於案發時，依被告乙○○之指示，持上開
    具有殺傷力之空氣槍朝上開速霸陸牌自小客車射擊，而與被
    告乙○○共同持有上開空氣槍之事實，已於本院坦承不諱，
    核與共同被告乙○○、甲○○於警詢及本院審理時所證一致
    ，並有上開空氣槍扣案足佐，而該空氣槍確具有殺傷力乙節
    ，業如前述，其自白顯與事實相符，其與被告乙○○未經許
    可共同持有空氣槍，事證明確，應予依法論科。
三、論罪科刑：
(一)、新舊法比較：
１、按可發射子彈具有殺傷力之各式槍砲，係94年1 月26日修正
    前槍砲彈藥刀械管制條例第4 條第1 項第1 款所稱槍砲，非
    經中央主管機關許可，不得製造、販賣、運輸、轉讓、出租
    、出借、持有、寄藏或陳列，違者依同條例第11條規定論處
    。被告乙○○行為後，槍砲彈藥刀械管制條例業於94年1 月
    26日修正公佈，並於同年月28日施行（該條例雖曾於93年6
    月2 日修正公佈，然並未修正此條文），關於製造可發射子
    彈具有殺傷力之各式槍砲罪，修正後槍砲彈藥刀械管制條例
    刪除第11條第1 項：「未經許可，製造、販賣或運輸第4 條
    第1 項第1 款所稱其他可發射金屬或子彈具有殺傷力之各式
    槍砲者，處5 年以上有期徒刑，併科新臺幣1 千萬元以下罰
    金。」之規定，並修正同條例第8 條第1 項為：「未經許可
    ，製造、販賣或運輸鋼筆槍、瓦斯槍、麻醉槍、獵槍、空氣
    槍或第4 條第1 項第1 款所定其他可發射金屬或子彈具有殺
    傷力之各式槍砲者，處無期徒刑或5 年以上有期徒刑，併科
    新臺幣1 千萬元以下之罰金。」；經比較新舊法結果，以「
    修正前」之槍砲彈藥刀械管制條例第11第1 項規定之法定刑
    較有利於被告，是依刑法第2 條第1 項前段規定，被告乙○○所為製造槍枝犯行，應依其行為時即90 年11 月14日之槍
    砲彈藥刀械管制條例論處。
２、又被告乙○○為前開製造改造手槍行為後，刑法第42條規定
    已於96年1 月24日修正公佈，並自95年7 月1 日起施行。查
    修正前刑法第42條第2 項規定：「易服勞役以1 元以上3 元
    以下折算1 日，但勞役期限不得逾六個月」、第3 項規定「
    罰金總額折算逾六個月之日數者，以罰金總額與六個月之日
    數比例折算」，而被告行為時之易服勞役折算標準，依廢止
    前罰金罰鍰提高標準條例第2 條前段規定，就其原定數額提
    高為100 倍折算1 日，本案被告行為時之罰金易服勞役折算
    標準，應以銀元300 元折算1 日，即新台幣900 元折算1 日
    ；惟修正後刑法第42條第3 項規定：「易服勞役以新台幣
    1,000 元、2,000 元或3,000 元折算1 日，但勞役期限不得
    逾1 年」、第5 項前段規定「罰金總額折算逾1 年之日數者
    ，以罰金總額與1 年之日數比例折算」；是以在易服勞役未
    逾6 個月之情況下，以修正後刑法第42條第3 項之規定，較
    有利於被告乙○○，在易服勞役在總額折算逾6 個月之日數
    時，則以修正前之刑法第42條第3 項之規定，有利於被告。
３、又按刑法第51條關於數罪併罰之規定亦於95年7 月1 日修正
    施行，就第5 款提高多數有期徒刑合併應執行之刑不得逾30
    年，仍應依新法第2 條第1 項之規定，適用最有利於行為人
    之法律，且裁判確定前犯數罪，其中一罪在新法施行前者亦
    同（最高法院95年第8 次刑事庭會議決議第5 點參照），本
    件被告製造改造手槍犯行係於此條文修正前所為，其所犯其
    餘各罪均係在修正後所犯，亦應為新舊法之比較適用，經比
    較結果，修正後之規定顯更不利於被告乙○○，自應依刑法
    第2 條第1 項前段適用修正前刑法第51條第5 款之規定定其
    應執行刑。
(二)、核被告乙○○於92年間委由陳主軒製造前開仿BERETTA 廠M9
    型改造手槍之行為，係犯90年11月14日之槍砲彈藥刀械管制
    條例第8 條第1 項之非法製造可發射子彈具殺傷力之槍枝罪
    ；其於95年間，取得上開仿BERETTA 廠M9型改造手槍使用之
    子彈1 顆之行為，係犯現行槍砲彈藥刀械管制條例第12條第
    4 項之非法持有子彈罪；其再於95年間某日，受託寄藏上開
    仿WALTHER 廠PPK/S 型改造手槍、空氣槍、直徑8mm 子彈2
    顆，則另犯現行槍砲彈藥刀械管制條例第8 條第4 項之非法
    寄藏空氣槍、可發射子彈具殺傷力之槍枝罪及同條例第12條
    第4 項之非法寄藏子彈罪，至公訴意旨雖認被告乙○○此部
    分係犯槍砲彈藥刀械管制條例第8 條第4 項之非法持有空氣
    槍及可發射子彈具殺傷力之槍枝罪，然被告乙○○已於移審
    及準備程序時明確陳稱：其係於95年間受陳主軒之委託，保
    管藏置上開仿WALTHER 廠PPK/S 型改造手槍、空氣槍及直徑
    8mm 子彈2 顆等語（見本院卷第102 頁背面、第144 頁背面
    ），至其雖曾於警偵訊供稱上開空氣槍係其購得云云，然並
    無其他證據可佐，衡情其在本院已供承其持有上開仿
    WALTHER 廠PPK/S 型改造手槍及直徑8mm 之子彈之事實，其
    就此不影響刑責之細節，應無為不實供述之動機及必要，應
    認其於本院坦承犯行時之供述較為可信，公訴意旨就此或有
    誤會，併此敘明；又其竊取上開汽車牌照之舉，係犯刑法第
    320 條第1 項之普通竊盜罪；再其持槍向「娜魯娃卡拉OK店
    」內射擊，已著手殺人行為之實施，惟幸未發生死亡之結果
    ，而尚屬未遂階段，核係犯刑法第271 條第2 項、第1 項之
    殺人未遂罪，應依同法第25條第2 項規定減輕其刑。另被告
    丁○○前開所為，係犯現行槍砲彈藥刀械管制條例第8 條第
    4 項之非法持有空氣槍罪。
(三)、被告乙○○製造仿BERETTA 廠M9型改造手槍後，復持有槍枝
    之低度行為，應為製造之高度行為所吸收，不另論罪；又持
    有按槍砲彈藥刀械管制條例第7 條第4 項，第11條第2 項係
    將「持有」與「寄藏」為分別之處罰規定，則單純之「持有
    」，固不包括「寄藏」，但「寄藏」之受人委託代為保管，
    其保管之本身所為之「持有」，既係「寄藏」之當然結果，
    法律上自宜僅就「寄藏」行為為包括之評價，不應另就「持
    有」予以論罪。
(四)、被告乙○○與案外人陳主軒就上開製造改造手槍犯行，與被
    告丁○○就持有上開空氣槍犯行，分別有犯意聯絡及行為分
    擔，均為共同正犯。至於公訴意旨認被告乙○○與被告丁○○就持有上開仿BERETTA廠M9型改造手槍、仿WALTHER廠
    PPK/S 型改造手槍、子彈及殺人未遂之犯行，與被告甲○○
    就其所為上開犯行，均為共同正犯關係，然本院認被告丁○○、甲○○此些部分犯行尚屬不能證明，而另為無罪及不另
    為無罪之諭知如後（理由均詳後述），公訴意旨就此顯有誤
    會，均附此敘明。
(五)、再被告乙○○同時寄藏上開仿WALTHER 廠PPK/S 型改造手槍
    、空氣槍及直徑8 mm之子彈2 顆，而同時觸犯槍砲彈藥刀械
    管制條例第8 條第4 項之未經許可寄藏空氣槍、可發射子彈
    之槍枝罪、同條例第12條第4 項之未經許可寄藏子彈罪，為
    想像競合犯，應從一未經許可寄藏空氣槍罪處斷。又被告乙○○以一開槍射擊之行為，向「娜魯娃卡拉OK店」內射擊，
    雖未發生店內內人員死亡之結果，然在店內之被害人己○○
    、庚○○、丑○○、壬○○、子○○、癸○○等人均有死亡
    之可能，是其所為一殺人未遂犯行，有數法益受害，屬一行
    為觸犯數個殺人未遂罪名，為同種想像競合犯，應依刑法第
    55 條 想像競合犯規定，從一殺人未遂罪處斷。
(六)、再按未經許可，無故持有槍、彈罪，其持有之繼續，為行為
    之繼續，至持有行為終了時，均論為一罪，不得割裂。若持
    有之後，以之犯他罪，兩罪間之關係如何，端視開始持有之
    原因為斷，如早已非法持有槍、彈，後另起意犯罪；或意圖
    犯甲罪而持有槍、彈，卻持以犯乙罪，均應以數罪併罰論處
    ，有最高法院90年度台上字第3270號判決意旨可資參照。被
    告乙○○製造槍枝及持有、寄藏前揭槍彈之初，並無持以犯
    本件殺人罪之意，而係事後另行起意，其所犯非法持有手槍
    罪與殺人未遂罪之間，應予分論併罰。是其所犯上開5 罪，
    犯意各別，行為互殊，應與分論併罰。
(七)、爰審酌被告乙○○未經許可，委由他人改造完成具有殺傷力
    之上開仿BERETTA 廠M9型改造手槍，復持有前開仿WALTHER
    廠PPK/S 型改造手槍、空氣槍及數顆子彈，嗣後並持以犯本
    案，對社會治安之危害非輕，且其僅因行車糾紛，竟夥同共
    同被告丁○○、甲○○前往尋仇，並指示被告丁○○持槍射
    擊他人之車輛，而被告丁○○竟依乙○○之指示持槍射擊，
    所為已非可取，被告乙○○竟又持具有殺傷力之改造手槍朝
    有人所在之卡拉OK店擊發子彈，不顧店內之人可能被子彈擊
    中而致死，顯然視他人生命如無物，惡性非輕，其於警偵訊
    時並試圖將罪責推由共同被告甲○○、丁○○承擔，在本院
    審理時猶否認殺人未遂及製造槍枝犯行，難認已有悔意，衡
    以被告乙○○於本院坦承部分犯行，被告丁○○於警偵訊及
    審理時均供承犯行，堪認已有悔意，被告乙○○及丁○○之
    素行均尚可（參見卷附臺灣屏東地方法院檢察署刑案資料查
    註紀錄表、臺灣高等法院被告前案紀錄表之記載），又被告
    丁○○持槍時間極為短暫，且未成立其他犯罪，動機亦非惡
    劣，而被告乙○○持槍僅朝「娜魯娃卡拉OK店」擊發1 槍，
    且未造成任何人身傷亡，犯罪情節尚非重大，被告丁○○參
    與犯罪程度及造成之危害均屬輕微，參以被告乙○○、丁○○2 人之犯罪動機、手段、生活狀況、品行、智識程度等一
    切情狀，分別量處如主文所示之刑，再就被告乙○○所犯各
    罪所處之刑，依修正前刑法第51條第5 款規定定應執行之刑
    ，另就渠等所處之罰金刑與被告乙○○之應執行之罰金刑部
    分，均依現行刑法第42條第2 項規定諭知易服勞役之折算標
    準。
(八)、末者，扣案之上開仿BERETTA 廠M9型改造手槍（槍枝管制編
    號：0000000000）、空氣槍（槍枝管制編號：000000000 ）
    及仿WALTHER 廠PPK/S 型改造手槍（槍枝管制編號：000000
    0000）各1 枝，均為違禁物，均依刑法第38條第1 項第1 款
    規定宣告沒收；又扣案之上開直徑8mm 之子彈1 顆，業已因
    試射擊發，有前開鑑定報告可憑，已非屬違禁物，爰不併為
    沒收之諭知；再查被告乙○○用以犯本案殺人未遂罪而擊發
    之上開子彈之彈頭及彈殼各1 個，雖曾由警方分別在上開「
    娜魯娃卡拉OK店」牆壁隔板內及上開仿BERETTA 廠M9型改造
    手槍內起獲並扣案，有相片數張及本院公務電話記錄、職務
    報告各1 份附卷可稽（見警卷第105 、107 、110 至112 頁
    、本院卷第116 、138 頁），然現已因警方作業流程之疏失
    ，而不知去向，有上開職務報告可憑，已無法證明尚屬存在
    ，且該彈殼及子彈亦因擊發而非屬違禁物，為免生執行上之
    困擾，爰不予宣告沒收，附此敘明；另警方在「娜魯娃卡拉
    OK 店 」外面地上查扣之彈殼1 個，經本院送請內政部警政
    署刑事警察局鑑定結果，已排除係上開仿WALTHER 廠PPK/S
    型改造手槍（槍枝管制編號：0000000000）擊發之可能，且
    因該彈殼上未發現有足資比對之特徵紋痕，無法確認是否係
    上開仿BERETTA 廠M9型改造手槍（槍枝管制編號：
    0000000000） 所擊發等語，有該局97年4 月14日刑鑑字第
    0970037101號函文在卷可按（見本院卷第133 頁），而被告
    乙○○亦始終陳稱其僅持上開仿BERETTA 廠M9型改造手槍朝
    「娜魯娃卡拉OK店」內擊發1 槍，卷內亦無證據得以證明此
    扣案彈殼係被告乙○○以本件扣案之槍枝所擊發，亦即無法
    證明與被告乙○○、丁○○本件犯行有何關聯性，且該彈殼
    亦因已經擊發而非屬違禁物，依法自亦不得宣告沒收，亦附
    此敘明。
、不另為無罪之諭知部分：
一、公訴意旨另認被告丁○○就被告乙○○持有前開仿BERETTA
    廠M9型改造手槍、仿WALTHER 廠PPK/S 型改造手槍及子彈之
    犯行，亦有犯意聯絡及行為分擔，為共同正犯，而認被告丁○○就該些槍彈，亦涉犯槍砲彈藥刀械管制條例第8 條第4
    項之非法可發射子彈具殺傷力之槍枝罪及同條例第12條第4
    項之非法持有子彈罪等語。
二、訊據被告丁○○始終否認此部分犯行，辯稱：其當時並不知
    道車上還有上開仿BERETTA廠M9型改造手槍、仿WALTHER廠
    PPK/S 型改造手槍，乙○○是突然持槍射擊「娜魯娃卡拉OK
    店」，其當時也被嚇一跳，其坐在後座，不知道被告乙○○
    從何處取槍，其亦不知道後來渠等再次開車經過「娜魯娃卡
    拉OK店」時，乙○○是否還有開槍等語。經查：
(一)、按槍砲彈藥刀械管制條例第7 條第4 項所稱持有手槍，係指
    就手槍為執持占有而言，必須行為人主觀上對手槍有執持占
    有之意思，客觀上足以顯示係實現其占有物上權利之行為；
    又查刑事法上所稱之「持有」，乃指行為人以支配之意思，
    將物品置於自己事實上得為實力支配下之狀態而言；故「持
    有」云者，必須行為人對該財物有支配之意思，並實際上已
    將之移入於自己事實上得為支配之狀態（即行為中），始足
    當之，最高法院76年台上字第2090號、82年台上字第1135號
    裁判意旨可資參照。被告乙○○於案發時坐在上開自小客車
    右前座、被告甲○○坐在駕駛座、被告丁○○坐在後座乙節
    ，業經被告3 人一致供陳在卷，且有內政部警政署刑事警察
    局97年3 月25日刑醫字第0970026442號DNA 型別鑑定鑑驗書
    1 份在卷可佐（見本院卷第137 頁），已足認定；又證人即
    共同被告乙○○於審理時具結證稱：在被告丁○○、甲○○
    上車前，其即已將上開仿BERETTA 廠M9型改造手槍放置在上
    開自小客車右前座置物盒內，將仿WALTHER 廠PPK/S 型改造
    手槍放在其腰際，以上衣蓋住，此2 枝槍沒有被其餘被告發
    現，而扣案之直徑8mm 之子彈1 顆則係其拉動滑套時，掉落
    在其腳邊之面紙盒內，其打電話給甲○○時，並未告訴甲○○其有帶槍，其當時是很快地掏出槍來直接朝卡拉OK店開槍
    等語（見本院卷第143 頁背面），另於本院準備程序時陳稱
    ：其取出手槍射擊時，甲○○與丁○○都很吃驚等語（見本
    院卷第102 頁背面、第103 頁），共同被告甲○○亦於本院
    準備程序供稱：其原先不知道車內有槍，被告乙○○是從右
    前座置物盒內取出手槍，乙○○開槍時，其與丁○○都嚇一
    跳等語（見本院卷第104 頁），核與被告丁○○前開辯解大
    致相符，堪可採信，依此，坐在後座之被告丁○○，在右前
    座之被告乙○○未告知被告丁○○其有攜帶此2 枝改造手槍
    之情況下，顯難以察覺被告乙○○藏置在前開隱蔽處之改造
    手槍及子彈，再佐以共同被告乙○○、甲○○前開所陳：被
    告乙○○係在被告丁○○未預見之情況下，突然取出上開仿
    BERETTA 廠M9型改造手槍擊發子彈乙節，足認被告丁○○原
    本不知此槍之存在，而係於被告乙○○持上開仿BERETTA 廠
    M9型改造手槍射擊時，方知悉被告乙○○當時尚持有該枝改
    造手槍及子彈；又被告丁○○、甲○○於警偵訊時均始終未
    曾提及被告乙○○於渠等因走錯路再度返回「娜魯娃卡拉OK
    店」前之時，被告乙○○有再度持槍射擊一事，有渠等歷次
    警偵訊筆錄存卷可查，足認被告丁○○所辯其當時未注意到
    被告乙○○有無持前開仿WALTHER 廠PPK/S 型改造手槍對空
    鳴槍等語，尚非不可採信，堪認其對於被告乙○○當時身上
    尚持有前開仿WALTHER 廠PPK/S 型改造手槍及子彈一事，應
    不知情，自難認其就除前開空氣槍以外之其餘槍枝及子彈，
    主觀上有何執持佔有之意思，況且依共同被告乙○○、甲○○所為歷次證詞，被告丁○○確實自始至終未曾觸及前開改
    造手槍及子彈，有上開警偵訊筆錄在卷可按，是其客觀上亦
    顯無將該些槍彈置於自己實力支配下之行為，揆諸前開最高
    法院判決意旨，就此部分槍彈，自無法以持有槍彈罪刑相繩
    。
(二)、至於被告乙○○雖曾於警詢及本院移審時陳稱上開仿
    BERETTA 廠M9型改造手槍、仿WALTHER 廠PPK/S 型改造手槍
    及子彈均係被告甲○○與丁○○於案發日從甲○○家中帶出
    來的云云；然如前所述，被告乙○○已於本院準備程序及審
    理時供承上開改造手槍、空氣槍、子彈原分別係其所受託寄
    藏或所有，且係其於案發當天自其住處取出之事實，核與被
    告丁○○、甲○○歷次所陳相符，有渠等歷次筆錄在卷可憑
    ，而細觀被告乙○○歷次證詞，其於96年12月5 日第1 次接
    受警詢時，陳稱：上開空氣槍係其購得，其餘槍枝、子彈不
    知何人所有云云（見警卷第5 頁），卻於同日第2 次警詢時
    ，改稱：上開空氣槍及仿WALTHER 廠PPK/S 型改造手槍均係
    被告甲○○所有，而上開仿BERETTA 廠M9型改造手槍係其委
    託陳主軒改造而成云云（見警卷第12、13頁），於96年12月
    6 日、97年1 月31日偵訊時又改稱：上開仿WALTHER 廠
    PPK/S 型改造手槍係被告甲○○所有，空氣槍係被告丁○○
    所有，其僅持有上開仿BERETTA 廠M9型改造手槍云云（見偵
    卷第10頁），及於96年12月6 日羈押訊問時亦稱：上開仿
    WALTHER 廠PPK/S 型改造手槍係被告甲○○所有云云（見本
    院96年度聲羈字第473 號卷第7 、8 頁），然於移審本院時
    竟又改稱：上開仿WALTHER 廠PPK/S 型改造手槍及子彈、空
    氣槍皆為被告甲○○所有，被告甲○○有持該枝槍射擊云云
    （見本院卷第16頁背面、17頁），其先前說詞反覆不一，且
    與被告丁○○、甲○○2 人所述大相逕庭，堪認其當時確有
    推諉卸責於被告甲○○、丁○○之意，是以被告乙○○於本
    院準備程序及審理時所陳：上開改造手槍及空氣槍、子彈均
    係其於案發當天自其上開住處內取出，其先前係因感到害怕
    ，才陳稱是被告甲○○把槍枝帶出來等語（見本院卷第142
    頁背面、第143 頁背面、第144 頁正反面），應非虛妄，較
    值採信，其警偵訊所為上開不實陳述，自無法證明被告丁○○此部分犯行。
(三)、此外，亦查無其他證據證明被告丁○○此部分犯罪事實，本
    應為無罪之諭知，惟公訴意旨既認此部分與其前開經本院論
    罪科刑之持有空氣槍之犯行屬實質上一罪之關係，爰不另為
    無罪之諭知，附此敘明。
肆、無罪部分：
一、公訴意旨另以：被告甲○○、丁○○於96年12月4 日晚上，
    因被告乙○○告知其與速霸陸自小客車車主發生糾紛一事，
    竟與被告乙○○基於持有槍彈及殺人之不確定故意之犯意聯
    絡，在被告乙○○上開自小客車內，與被告林豐正共同持有
    前開具有殺傷力之空氣槍、仿BERETTA 廠M9型改造手槍、仿
    WALTHER 廠PPK/S 型改造手槍及子彈數顆，復由被告甲○○
    駕駛被告乙○○所有之上開自小客車，搭載被告乙○○、丁○○，四處尋找上開速霸陸自小客車，嗣於當日晚上10時50
    分許，渠等在上開「娜魯娃卡拉OK店」前，發現上開速霸陸
    自小客車停放該處，被告乙○○即責由被告丁○○持上開空
    氣槍朝該速霸陸自小客車開槍，被告乙○○持仿BERETTA 廠
    M9型改造手槍朝有人所在之店內開1 槍，因子彈擊中牆壁致
    未發生死亡之結果，被告甲○○旋駕車搭載被告乙○○、丁○○逃離現場。因認被告丁○○另共同犯刑法第271 條第2
    項、第1項之殺人未遂罪（被告丁○○被訴之持有槍彈犯行
    ，業經本院論罪科刑及不另為無罪諭知如前），而被告甲○○亦涉犯刑法第271 條第2 項、第1 項之殺人未遂罪及槍砲
    彈藥刀械管制條例第8 條第4 項之非法持有空氣槍、可發射
    子彈具殺傷力之槍枝罪、同條例第12條第4 項之非法持有子
    彈罪等語。
二、按犯罪事實應依證據認定之，無證據不得認定其犯罪事實，
    又不能證明被告犯罪者，應諭知無罪之判決，刑事訴訟法第
    154 第2 項及第301 條第1 項分別定有明文。次按，所謂認
    定犯罪事實之證據，係指足以認定被告確有犯罪行為之積極
    證據而言，該項證據自須適合於被告犯罪事實認定，始得採
    為斷罪資料，與公訴人起訴所憑僅需有之合理懷疑而得為起
    訴之論罪事證有別，苟未能發現相當證據，或證據不足以證
    明，自不能以推測或擬制之方法，以為裁判基礎，此分別有
    最高法院29年度上字第3105號及同院40年度臺上字第86號判
    例可資參照。又具有共犯關係之共同被告，其本於被告之地
    位所為之自白，固得採為其他共犯之犯罪證據，惟此項自白
    之證據價值仍屬共同被告之自白，依刑事訴訟法第156 條第
    2 項規定，仍應調查其他必要之證據，以察其是否與事實相
    符，不得僅憑此項自白，作為其他共犯有罪判決之唯一證據
    ，亦有最高法院92年度台上字第3460號判決意旨參照。
三、公訴意旨認被告甲○○、丁○○涉犯此部分犯行，無非係以
    被告乙○○、甲○○、丁○○於警偵訊之供述，證人己○○
    、庚○○、丑○○、壬○○警詢之證詞，扣案之槍彈、上開
    槍彈鑑定書及現場相片為主要依據。訊據被告甲○○、丁○○固坦承渠等得知被告乙○○與速霸陸自小客車發生行車糾
    紛後，與被告乙○○一同尋找上開速霸陸牌自小客車駕駛，
    當時係由被告甲○○駕駛被告乙○○之自小客車，搭載被告
    乙○○、丁○○至「娜魯娃卡拉OK店」，被告乙○○發現該
    速霸陸自小客車停放在該店旁，要求被告丁○○持上開空氣
    槍朝該車射擊，被告丁○○遂依被告乙○○之指示，持上開
    空氣槍朝該車後方擋風玻璃射擊1 槍，子彈穿透擋風玻璃，
    又於被告甲○○駕車向前行至「娜魯娃卡拉OK店」前方時，
    被告乙○○即取出槍枝朝「娜魯娃卡拉OK店」擊發1 槍之事
    實，惟矢口否認上開犯行，被告甲○○辯稱：其並不知道當
    時乙○○之自小客車內有槍及子彈，是被告丁○○、乙○○
    持槍射擊時其方知道；被告乙○○叫被告丁○○持空氣槍射
    擊上開速霸陸牌自小客車時，其有制止丁○○，而且從該車
    後方擋風玻璃可以看到車內並沒有人；被告乙○○是突然持
    槍朝「娜魯娃卡拉OK店」射擊，其與被告丁○○事先並不知
    情，都被嚇一跳；又其駕車迷路再度返回「娜魯娃卡拉OK店
    」時，其沒有注意到乙○○是否有再開槍等語；被告丁○○
    則辯稱：其上車時，只有看到後座腳踏墊上的空氣槍，不知
    道被告乙○○還有帶另外2 枝槍；被告乙○○要求其持空氣
    槍朝該速霸陸自小客車射擊時，其有拒絕，但被告乙○○當
    時有喝酒，一直要求其開槍，其方會開槍，其當時有看到該
    車內並沒有人；其不知道被告乙○○後來會朝「娜魯娃卡拉
    OK 店 」內開槍，其和被告甲○○都被嚇一跳等語。被告甲○○、丁○○之辯護人則為渠等辯護稱：被告甲○○原先並
    不知道被告乙○○所持有之上開槍枝、子彈之存在，顯不成
    立持有槍彈罪；又被告丁○○持空氣槍射擊上開速霸陸牌自
    小客車之前，已經確認過車內無人，其顯無殺人之犯意，再
    本件上開速霸陸牌自小客車駕駛是否已因丁○○射擊其車窗
    之行為致心生畏懼，尚無證據證明，而「娜魯娃卡拉OK店」
    內之6 人亦未有人陳述聽聞丁○○射擊上開速霸陸牌自小客
    車之槍聲，顯然亦未因丁○○上開舉動心生畏懼，被告丁○○此行為應不成立恐嚇罪，縱認其此舉成立恐嚇罪，亦與其
    前開持有空氣槍之犯行，同屬一行為，而為想像競合犯；又
    被告林豐正持槍射擊「娜魯娃卡拉OK店」之行為，並未事先
    與被告甲○○與丁○○商議討論，顯無合謀犯案，而係被告
    乙○○獨立之意思，被告甲○○、丁○○就被告乙○○起意
    朝卡拉OK店內開槍之行為，並無犯意聯絡及行為分擔等語。
    經查：
(一)、關於被告甲○○被訴共同持有槍彈罪部分：
１、查被告乙○○駕駛其自小客車前往九如交流道與被告甲○○
    、丁○○會合前，先返回其上開住處取出扣案之槍枝及該些
    槍枝使用之子彈，將子彈裝進各該槍枝內，復將上開仿
    BERETTA 廠M9型改造手槍放置在上開自小客車右前座置物盒
    內，上開空氣槍放置在該車後座腳踏墊上，另將上開仿
    WALTHER 廠PPK/S 型改造手槍放在其腰際，以上衣遮蓋住，
    此2 枝槍沒有被被告甲○○發現，被告乙○○打電話給甲○○時，只說要找人理論，並未告訴被告甲○○其有帶槍一事
    ，渠等在九如交流道會合之後，即係由被告甲○○開車，被
    告丁○○看到後座之空氣槍並未問乙○○為何車上有槍，在
    車上時，被告乙○○、甲○○、丁○○並未談論到槍彈之事
    ，後來被告乙○○要求被告丁○○持空氣槍射擊上開速霸陸
    牌自小客車時，被告甲○○有阻止丁○○，但丁○○還是持
    槍射擊，後來甲○○將車開到「娜魯娃卡拉OK店」前方時，
    被告乙○○是突然自其座位置物盒內取出槍直接朝卡拉OK店
    射擊，而扣案之直徑8mm 之子彈1 顆則係被告乙○○之後拉
    動上開仿WALTHER 廠PPK/S 型改造手槍之滑套時，掉落在其
    腳邊之面紙盒內等情，業經被告乙○○於審理時證述甚詳（
    見本院卷第142 頁背面至144 頁），與共同被告丁○○於本
    院所證：其與甲○○皆沒有帶槍出門，其在被告乙○○之自
    小客車後座腳踏墊上看到上開空氣槍時，沒有問乙○○車上
    為何有槍，也沒有告訴甲○○此事，其在車上沒有說話，在
    乙○○要求其開槍前，其並未將上開空氣槍拿起來把玩，後
    來乙○○持槍朝卡拉OK店射擊時，其與被告甲○○都被嚇一
    跳等語（見本院卷第148 頁背面、第149 頁），及於準備程
    序所陳：被告乙○○要求其持空氣槍射擊上開速霸陸牌自小
    客車時，被告甲○○有阻止等語（見本院卷第103 頁背面）
    ，互核相符，亦與前揭被告甲○○之辯解大致相同，其辯解
    應非虛妄，依此，被告甲○○在被告乙○○未告知其有攜帶
    上開仿BERETTA 廠M9型改造手槍、仿WALTHER 廠PPK/S 型改
    造手槍及其內之子彈之情況下，顯難以主動發現被告乙○○
    藏置在隱蔽處之該些改造手槍及子彈，又據被告乙○○、丁○○前揭證詞，渠等既均未告知被告甲○○該車後座腳踏墊
    上置放上開空氣槍，則被告甲○○自始即乘坐於駕駛座開車
    ，其未察覺到上開空氣槍之存在，尚與常理無違，是被告甲○○所辯其在被告乙○○、丁○○持槍射擊之前，尚不知道
    有該些槍彈之存在等語，尚非不可採信；又如前所述，被告
    乙○○係於被告甲○○完全未預見之情況下，逕自取出上開
    仿BERETTA 廠M9型改造手槍射擊，又依前開共同被告之證詞
    ，被告丁○○持上開空氣槍射擊時，被告甲○○確有為阻止
    之舉動，實難謂被告甲○○在被告乙○○或丁○○持槍射擊
    之際，與被告乙○○、丁○○有將該些槍枝、子彈執持佔有
    之犯意聯絡，又如前所述，被告丁○○、甲○○於警偵訊中
    始終未曾提及被告乙○○於渠等因走錯路再度返回「娜魯娃
    卡拉OK店」前時，曾再度持槍射擊一事，堪認被告甲○○確
    有可能因當時其正駕車試圖逃離後方車輛之追躡，過度驚恐
    而未注意到被告乙○○持前開仿WALTHER 廠PPK/S 型改造手
    槍對空鳴槍之舉動，其既然自始至終均不知被告乙○○身上
    持有前開仿WALTHER 廠PPK/S 型改造手槍及槍內之子彈，自
    難認其主觀上確有執持佔有該枝改造手槍之意，況觀諸共同
    被告乙○○於本院準備程序及審理中、被告丁○○警偵訊及
    審理時所為歷次陳述，被告甲○○於案發過程中未曾觸碰持
    有上開仿BERETTA 廠M9型改造手槍、仿WALTHER 廠PPK/S 型
    改造手槍、空氣槍及子彈，有各該筆錄在卷可按（見警卷第
    28 至33 頁、偵卷第15、16頁、本院卷第103 頁正反面、第
    142 至149 頁），是其客觀上亦無將上開槍彈置於自己實力
    支配下之行為，揆諸前開最高法院判決意旨，自不該當持有
    槍彈罪之主客觀構成要件。
２、至於被告乙○○固曾於警偵訊及本院訊問時陳稱上開槍枝、
    子彈係被告甲○○所有，當天係其要求被告甲○○自家中攜
    出，甲○○當天有持槍擊發云云。然如前所述，被告乙○○
    已於本院準備程序及審理時供承上開改造手槍、空氣槍、子
    彈原分別係其所受託寄藏或所有，且係其於案發當天自其住
    處取出之事實，核與被告丁○○、甲○○歷次所陳相符，有
    渠等歷次筆錄在卷可憑，而細觀被告乙○○歷次證詞，其於
    96年12月5 日第1 次接受警詢時，陳稱：上開空氣槍係其購
    得，其餘槍枝、子彈不知何人所有云云（見警卷第5 頁），
    卻於同日第2 次警詢時，改稱：上開空氣槍及仿WALTHER 廠
    PPK/S 型改造手槍均係被告甲○○所有，而上開仿BERETTA
    廠M9型改造手槍係其委託陳主軒改造而成云云（見警卷第
    12、13頁），於96年12月6 日、97年1 月31日偵訊時又改稱
    ：上開仿WALTHER 廠PPK/S 型改造手槍係被告甲○○所有，
    空氣槍係被告丁○○所有，其僅持有上開仿BERETTA 廠M9
    型改造手槍云云（見偵卷第頁），及於96年12月6 日羈押訊
    問時亦稱：上開仿WALTHER 廠PPK/S 型改造手槍係被告甲○○所有云云（見本院96年度聲羈字第473 號卷第7 、8 頁）
    ，然竟又於移審本院時改稱：上開仿WALTHER 廠PPK/S 型改
    造手槍及子彈、空氣槍皆為被告甲○○所有，被告甲○○有
    持該枝槍射擊云云（見本院卷第16頁背面、17頁），其先前
    所為不利於被告甲○○之供述，說詞反覆不一，且與被告丁○○、甲○○所述均不符，衡情被告乙○○與被告甲○○、
    丁○○2 人於本案有相當程度之利害關係，極有推諉卸責之
    可能，是被告乙○○於本院準備程序及審理時坦承寄藏或持
    有本案全部槍彈之犯行，並供承之前係因害怕，方為不利於
    被告甲○○之供述等語（見本院卷第144 頁），應堪採信，
    是自無法依據被告乙○○前開前後不一之不利於被告甲○○
    之供述，逕認被告甲○○犯有公訴人起訴之持有槍彈犯行。
(二)、關於被告甲○○、丁○○被訴共同殺人未遂罪部分：
１、查被告丁○○係於確認上開速霸陸牌自小客車內無人後，方
    依被告乙○○之指示，朝該車後方擋風玻璃開槍之事實，業
    經本院認定如前，依此即難謂被告丁○○有何殺人之故意；
    況縱認被告等人預見可能有人在上開速霸陸牌自小客車內，
    然本件並無任何證據證明被告丁○○當時究係射擊該車擋風
    玻璃之何位置，即無法確認被告丁○○是否係朝有人所在之
    位置射擊，而難以證明其有致人於死之故意；又被告許正豐
    於電話中及車上均僅告訴被告丁○○、甲○○其與該速霸陸
    自小客車駕駛發生行車糾紛，要找該駕駛吵架理論一事，並
    未表明其欲持槍射擊該車駕駛，而被告甲○○亦僅告訴丁○○乙○○可能要去找人理論，此有被告許正豐及甲○○於審
    理時之陳述可證（見本院卷第142 頁背面、第144 頁背面、
    第146 頁背面），與被告丁○○之辯解亦為一致，衡諸常情
    ，一般人理應不會僅因行車糾紛之細故，率而興起持槍殺人
    之犯意，被告丁○○所辯其認為被告乙○○是要去找人理論
    ，應非虛妄，佐以被告甲○○、丁○○所一致陳稱被告乙○○要求丁○○開槍時，丁○○有阻止乙○○，但乙○○當時
    有喝酒，一直大小聲，且講不聽，丁○○方持槍射擊上開速
    霸陸牌自小客車後方擋風玻璃乙情（見本院卷第146 、148
    頁），堪認被告丁○○持空氣槍射擊上開速霸陸牌自小客車
    並非出於殺人之犯意；又前開被告丁○○持槍射擊上開速霸
    陸牌自小客車之行為與刑法恐嚇罪之構成要件不符乙節，亦
    已於前述，且本件亦無被害人出面提出毀損告訴，是以被告
    丁○○上開行為除成立持有空氣槍罪外，並未另外觸犯其他
    刑罰規定，附此敘明。另被告甲○○既亦僅知被告乙○○欲
    找上開速霸陸牌自小客車駕駛理論，其當時應亦無殺人之犯
    意，況其於被告乙○○要求被告丁○○開槍時，曾阻止被告
    丁○○開槍，有共同被告乙○○在審理時之證詞及共同被告
    丁○○於準備程序中之陳述可稽（見本院卷第103 頁背面、
    第145 頁），足證被告甲○○就被告丁○○持槍射擊之行為
    ，無論在事前或事中均無犯意聯絡，且客觀上亦無任何行為
    分擔，至為明確。
２、再如前所述，被告甲○○、丁○○2 人在被告丁○○持空氣
    槍射擊後，均僅知有該枝空氣槍之存在，不知道被告乙○○
    尚持有其餘2 枝改造手槍，及渠等當時僅知道被告乙○○欲
    找該速霸陸自小客車駕駛理論吵架，不知乙○○有殺害該車
    駕駛之意，而被告甲○○、丁○○於被告乙○○持槍朝「娜
    魯娃卡拉OK店」射擊時，亦未有任何其他幫腔之言語或舉動
    ，佐以渠等甚至因為被告乙○○開槍之舉動受到驚嚇乙情，
    此為被告3 人一致供陳在卷（見本院卷第103 頁正反面、
    104 頁正面、146 、149 頁），則被告乙○○持槍射擊「娜
    魯娃卡拉OK店」之突發舉動應非被告甲○○、丁○○明知或
    事前所得預見、預測並容任其發生，自難僅以被告甲○○駕
    駛車輛前行、被告丁○○乘坐在車內之行為，即遽推認渠等
    與被告乙○○有殺人之不確定故意之犯意聯絡。
３、至於被告甲○○、丁○○雖均知悉被告乙○○前開更換其上
    開自小客車車牌之舉，然被告甲○○、丁○○自被告乙○○
    此舉，是否能推知被告乙○○之後會有持槍殺人之舉，尚非
    無疑，況依被告3 人前開所陳，被告丁○○、甲○○當時均
    知被告乙○○與他人發生爭執，欲駕駛該車尋找該人理論一
    事，渠等極有可能係認為被告乙○○係因恐遭對方或警方查
    知其身份而為此舉，渠等未加過問，亦非不合常情，自難以
    此認定渠等與被告乙○○有殺人之犯意聯絡。又被告乙○○
    持槍射擊「娜魯娃卡拉OK店」時，雖係被告甲○○將車緩慢
    開至該店前方，此有被告乙○○、甲○○於本院之供述及證
    人己○○於警詢之證詞可憑（見本院卷第144 頁背面、146
    頁），且依被告乙○○於本院所證，被告甲○○確實係依其
    要求將車慢慢往前開（見本院卷第145 頁），然如上所述，
    被告甲○○原先並不知道被告乙○○另外持有上開仿
    BERETTA 廠M9型改造手槍，且其亦係於被告甲○○開車經過
    該卡拉OK店前方時，才從窗戶看到貌似上開速霸陸牌自小客
    車駕駛之人站在裡面，故直接自置物盒內取出槍枝朝車外射
    擊，有其準備程序及審理時陳述可查（見本院卷第18、103
    頁），堪認被告甲○○駕車前行時，並無法預知被告乙○○
    會在其駕車經過卡拉OK店前方時，突然取出上開仿BERETTA
    廠M9型改造手槍朝店內射擊，是被告甲○○依被告乙○○之
    指示緩慢駕車前行之行為，尚不足以證明其主觀上與被告乙○○確有殺人之犯意聯絡。至於證人庚○○於警詢時所證被
    告3 人所駕駛之上開自小客車當時有在店門外來回倒車云云
    （見警卷第38頁），顯與被告乙○○、甲○○及證人己○○
    前開陳述不符，尚難採信。
４、綜上所述，公訴人所舉前開證據，尚不足以證明被告甲○○
    就本案之持有上開槍彈及殺人未遂之犯行、被告丁○○就前
    開殺人未遂之犯行，與被告乙○○具有犯意聯絡及行為分擔
    。此外，復查無其他積極證據足資認定被告甲○○、丁○○
    確有公訴人所指之此部分犯行，自不能以推測或擬制之方法
    ，作為裁判之基礎，是揆諸前開條文及判例意旨，依法應就
    被告丁○○被訴殺人未遂罪部分、被告甲○○被訴非法持有
    槍彈及殺人未遂罪部分，均為無罪之諭知。
據上論斷，應依刑事訴訟法第299 條第1 項前段、第301 條前段
，修正前（90年11月14日公佈施行）槍砲彈藥刀械管制條例第11
條第1 項、現行槍砲彈藥刀械管制條例第8 條第4 項、第12條第
4 項、刑法第2 條第1 項前段、後段、第11條前段、第271 條第
2項 、第1 項、第320 條第1 項、第25條第2 項、第55條、第38
條第1 項第1 款、第42條第2 項、第55條、第51條第5 款（修正
前）、第51條第7 款，刑法施行法第1 條之1 ，判決如主文。
本案經檢察官陳新君到庭執行職務。
中    華    民    國    97    年    5     月    15    日
                  刑事第五庭  審判長  法  官  石家禎
                                      法  官  李宜娟
                                      法  官  陳秀慧
以上正本證明與原本無異。
如不服本判決應於收受本判決送達後十日內向本院提出上訴書狀
，其未敘述上訴理由者，並得於提起上訴後十日內向本院補提理
由書狀（均須按他造當事人之人數附繕本）「切勿逕送上級法院
」。
中    華    民    國    97    年    5     月    15    日
                                      書記官  溫訓暖
附錄本判決論罪科刑法條
中華民國刑法第271條第2項、第1項
殺人者，處死刑、無期徒刑或10 年以上有期徒刑。
前項之未遂犯罰之。
修正前（90年11月14日公佈施行）槍砲彈藥刀械管制條例第11條
第1 項
未經許可，製造、販賣或運輸第四條第一項第一款所稱其他可發
射金屬或子彈具有殺傷力之各式槍砲者，處五年以上有期徒刑，
併科新臺幣一千萬元以下罰金。
現行槍砲彈藥刀械管制條例第8條第4項
未經許可，持有、寄藏或意圖販賣而陳列第1 項所列槍枝者，處
3 年以上10年以下有期徒刑，併科新臺幣700 萬元以下罰金。
現行槍砲彈藥刀械管制條例第12條第4項
未經許可，持有、寄藏或意圖販賣而陳列子彈者，處5 年以下有
期徒刑，併科新台幣300 萬元以下罰金。
中華民國刑法第320條第1項
意圖為自己或第三人不法之所有，而竊取他人之動產者，為竊盜
罪，處 5 年以下有期徒刑、拘役或 5 百元以下罰金。


司法院資訊處製作；財團法人民間司法改革基金會備份。
